【裁判字號】    96,上訴,3972
【裁判日期】    970311
【裁判案由】    毒品危害防制條例等
【裁判全文】
臺灣高等法院刑事判決                96年度上訴字第3972號
上  訴  人
即  被  告  甲○○
                     （現另案於臺灣臺北監獄執行中）
選任辯護人  粘舜權    律師
            吳茂榕    律師
上  訴  人
即  被  告  乙○○
選任辯護人  鄭文婷    律師
上列上訴人因違反毒品危害防制條例等案件，不服臺灣基隆地方
法院96年度訴字第410號，中華民國96年7月31日第一審判決（起
訴案號：臺灣基隆地方法院檢察署96年度偵字第493、805、1609
、1073、1074號），提起上訴，本院判決如下：
    主  文
原判決關於甲○○、乙○○共同販賣第三級毒品暨甲○○定應執
行刑部分均撤銷。
甲○○共同販賣第三級毒品，處有期徒刑伍年陸月；共同犯罪所
得新臺幣萬元，連帶沒收之，如全部或一部不能沒收時，以其
財產抵償之。又共同販賣第三級毒品，處有期徒刑伍年陸月，共
同犯罪所得新臺幣仟陸佰元，連帶沒收之，如全部或一部不能
沒收時，以其財產抵償之。應執行有期徒刑玖年，共同犯罪所得
新臺幣萬元、仟陸佰元，連帶沒收之，如全部或一部不能沒
收時，以其財產抵償之。
乙○○共同販賣第三級毒品，處有期徒刑伍年貳月；共同犯罪所
得新臺幣仟陸佰元，連帶沒收之，如全部或一部不能沒收時，
以其財產抵償之。
    事  實
一、甲○○（綽號阿偉）明知愷他命（ Ketamine，又稱「K他命
    」）係毒品危害防制條例第 2條第2項第3款所列之第三級毒
    品，不得非法持有、販賣，竟與女友翁佳琪（經本院於96年
    8月24日以 96年度上訴字第2860號判處有期徒刑二年十月在
    案）基於共同意圖營利之犯意聯絡，於95年11月23日晚間10
    時23分43秒，經乙○○（綽號阿得）以其使用之0000000000
    行動電話撥打甲○○使用之0000000000行動電話（該行動電
    話號碼係甲○○借其女友翁佳琪之名義所申辦持用），表示
    欲購買愷他命50公克、買賣價金三萬，甲○○應允後，雙方
    約定於基隆市百福社區撞球場進行交易。嗣乙○○依約抵達
    基隆市百福社區某撞球場門口時，因甲○○正在撞球，遂指
    示同在場且與之有共同販賣愷他命犯意聯絡之女友翁佳琪，
    將重達50公克之愷他命持往場外（撞球場門口）面交乙○○
    ，並代為點算收取買賣價金。翁佳琪明知甲○○所指示交託
    者，係屬第三級毒品愷他命之販賣事宜，猶藉此與甲○○達
    成犯意之聯絡，代替甲○○將重達50公克之愷他命攜往場外
    （撞球場門口）面交乙○○，並將乙○○當場給付之買賣價
    金三萬元攜返場內轉交甲○○點收，而與甲○○共同販賣第
    三級毒品愷他命資以牟利。
二、高志豪（綽號小高）於95年12月4日凌晨2時左右，以000000
    0000之行動電話撥打向甲○○表示欲購買第三級毒品愷他命
    ，甲○○應允後，並於同日凌晨 4時47分24秒，以其使用之
    0000000000行動電話聯絡乙○○使用之0000000000行動電話
    ，告稱「阿德，你到三重去；你到三重去有一個加油站，我
    有一個朋友在那，你拿3克給他，收他3,600元... 你到三重
    交流道下去那個7-11那等。」並隨即轉接高志豪之來電，而
    與高志豪就第三級毒品愷他命之交易時地暨其交易數量價額
    達成明確合意。甲○○再於同日凌晨 4時51分26秒，以前開
    行動電話去電乙○○，告稱：「你從三重交流道下去直走就
    看得到7-11；我有跟他講你開一部紅色喜美，那他有戴一支
    眼鏡，你跟他收3,600元；你秤含袋0.3給他就好了。」而與
    乙○○達成犯意之聯絡。嗣乙○○隨即駕駛 8F-4976號紅色
    喜美自小客車抵達三重交流道附近7-11便利商店之馬路邊，
    高志豪見果有甲○○所稱之紅色車輛依約駛抵，乃逕將買賣
    價金三千六百元拋入車內予乙○○收執，繼而如願取得乙○
    ○由車內拋出重達（含袋）約3公克之第三級毒品愷他命。
    甲○○、乙○○遂藉此方式共同完成本次販賣第三級毒品愷
    他命之行為。經警方於 95年12月22日下午2時45分許，在乙
    ○○位於臺北市○○路296巷 15號住處查獲其向翁佳琪、甲
    ○○購買後施用剩餘之愷他命4包（驗餘數量24.112公克）
    ，而查悉上情。
三、案經基隆市警察局移送臺灣基隆地方法院檢察署檢察官偵查
    起訴。
    理  由
壹、證據能力部分
一、關於被告之歷次自白或陳述
    按被告自白是否具備證據能力，祇以該項自白是否出於供述
    者之真意而定；即被告自白是否出於「任意」，屬「證據能
    力」層次之問題，應最優先於犯罪事實而為調查，至被告自
    白是否「真實」，則屬「證明力」層次之問題，為免法院過
    早產生先入為主之成見，法律業已明定非俟有關犯罪事實之
    其他證據均已調查完畢，不得先行調查（ 刑事訴訟法第161
    條之 3規定參照）。蓋「證據能力」所強調者，實為其作為
    認定被告犯罪證據之資格，此與其內容究否足以證明被告犯
    罪之「證明力」（即所自白之內容究否與事實相符），尚有
    層次上之差別，不容混為一談。準此，有關被告自白「證據
    能力」所應審究者，當亦僅止於其自白內容，究否確係出於
    供述者即被告真意之違反（即其「任意性」之未備），反面
    言之，即被告自白究否係「取供者」藉強暴、脅迫、利誘、
    詐欺、疲勞訊問、違法羈押或其他不正方法所取得（即其「
    信用性」之未備）。查被告乙○○選任辯護人係以被告甲○
    ○未到庭接受其行使詰問權為由，而否認甲○○自白之證據
    能力，惟甲○○業經本院傳喚其到庭接受詰問，是此部份被
    告甲○○之歷次供述，即足作為認定犯罪實之依據（最高法
    院96年度台上字第636號判決參照）。
二、關於被告以外之人於審判外之言詞或書面陳述：
  (一)被告乙○○選任辯護人上訴於本院以：證人高志豪之年籍資
    料係司法警察以占有脫離物之行為違法取得之證據，基於毒
    樹果實理論，基於該違法證據所取得該證人之證述，亦屬違
    法取證，而不具證據能力等語為抗辯。按所謂毒樹果實理論
    ，係美國判例於1920年左右開始發展之理論，係指基於非法
    方式所取得之證據，即係「毒樹」，而藉此獲取資訊後，進
    而取得之其他證據，則為「毒樹之果實」，如仍允許其使用
    ，則憲法上之保障意旨則難以達成，故應予以除排之謂。查
    證人高志豪年籍資料之取得係間接自證人翁佳琪委託本案員
    警代為丟棄之隨身物件，其中一本電話簿內查得綽號「小高
    」之行動電話號碼後，再透過電信業者提供該號碼之所有人
    即為證人高志豪等情，有本案員警陳德旺之偵查報告一紙附
    卷可稽（見原審卷第75頁）。證人翁佳琪既已丟棄並授意員
    警代為處理前開物件，則司法警察占有處分該電話簿之行為
    ，自無違法之處，更難謂高志豪之年籍資料係以占有脫離物
    違法行為而取得。又高志豪於偵查及原審之證述，既經具結
    並予交互詰問，當具有證據能力。
  (二)被告固抗辯證人翁佳琪、高志豪、乙○○、甲○○於審判外
    之言詞或書面陳述，俱屬證人於審判外之陳述，應無證據能
    力等語，惟查：
  1.證人翁佳琪、高志豪、乙○○、甲○○於檢察官偵查中之陳
    述：
    按被告以外之人於審判外之言詞或書面陳述，除法律有規定
    者外，不得作為證據；被告以外之人於偵查中向檢察官所為
    之陳述，除顯有不可信之情況者外，得為證據。刑事訴訟法
    第159條第1項、第 159條之1第2項定有明文。按諸92年2月6
    日修正公布之刑事訴訟法，為保障被告之反對詰問權，酌採
    英美法之傳聞法則。被告以外之人於審判外向法官所為之陳
    述及於偵查中向檢察官所為之陳述，性質上均屬傳聞證據，
    依傳聞法則，原均無證據能力。且被告之反對詰問權，又屬
    憲法第8條第1項規定「非由法院依法定程序不得審問處罰」
    之正當法律程序所保障之基本人權及第16條所保障之基本訴
    訟權，不容任意剝奪。故上開所稱得為證據之被告以外之人
    於審判外向法官所為之陳述及偵查中向檢察官所為之陳述，
    當係指經被告或其辯護人「行使」或「得以行使」反對詰問
    權者而言。因此，上述所謂被告以外之人，如予被告或其辯
    護人行使反對詰問權之機會，或該陳述人有因死亡、或身心
    障礙致記憶喪失或無法陳述、或滯留國外或所在不明而無法
    傳喚或傳喚不到、或到庭後無正當理由拒絕陳述之情形者，
    其於審判外向法官所為之陳述，以及於偵查中向檢察官所為
    之陳述，除「顯有不可信之情況」者外，自得為證據（最高
    法院95年度臺上字第2515號判決意旨參照）。至所稱之「顯
    有不可信之情況」，即指關於檢察官取供程序，已經明顯違
    背程序規定，超乎正常期待，而無可信任者而言。是判斷偵
    查中供述證據之證據適格，尤應以該供述作成之客觀條件及
    環境，例如陳述人於陳述時之心理狀態是否健全、有無違法
    取供情事，是否出於陳述者之真意所為之供述，作為判斷之
    依據，乃屬程序上證據能力信用性之問題，尚與實質上其陳
    述內容是否真實可採之證明力憑信性有間（最高法院94年度
    臺上字第4665號判決意旨參照）。證人高志豪既經原審於審
    判期日傳喚到院，適用刑事訴訟法有關人證之規定，命其具
    結陳述，並予被告乙○○暨其辯護人適當之詰問機會（見原
    審卷第 153頁以下）；即令同案被告甲○○亦曾經原審及本
    院命為分離調查證據而轉換其證人身分，俾命其到場具結而
    接受被告乙○○暨其辯護人之詰問（見原審卷第 153頁以下
    、本院97年 2月19日審判筆錄）；證人翁佳琪雖未經本院於
    審判期日傳喚到院以踐行詰問，惟證人翁佳琪、高志豪、乙
    ○○、甲○○於檢察官偵訊時，均曾經檢察官命為具結，自
    無所謂「顯有不可信之情況」。準此，證人翁佳琪、高志豪
    、甲○○、乙○○之偵訊供述當具有證據能力。
  2.證人翁佳琪、高志豪、甲○○（即同案被告）之「警詢」證
    述：
    證人翁佳琪、高志豪、乙○○、甲○○警詢證述之證據能力
    ，既業經被告選任辯護人提出異議而為爭執，兼以關此審判
    外之供述，亦核無刑事訴訟法第159條之2至同法第159條之4
    「傳聞證據排除之例外」等規定之適用，因認證人翁佳琪、
    高志豪、甲○○、乙○○之警詢證述，均無證據能力。
  (三)按被告以外之人於審判外之言詞或書面陳述，除法律有規定
    者外，不得作為證據，刑事訴訟法第159條第1項固有明文。
    惟被告以外之人於審判外之陳述，即令與同法第159條之1至
    同法第159條之4「傳聞證據排除之例外」等規定不符，然「
    經當事人於審判程序同意作為證據，法院審酌該言詞陳述或
    書面陳述作成時之情況，認為適當者，亦得為證據；當事人
    、代理人或辯護人於法院調查證據時，知有上開刑事訴訟法
    第159條第1項不得為證據之情形，而未於言詞辯論終結前聲
    明異議者，視為有前項之同意」，刑事訴訟法第159條之5亦
    有明定。查本案卷附之內政部警政署刑事警察局95年11月16
    日刑鑑字第0950158150號、96年2月12日刑鑑字第096001771
    5號槍彈鑑定書、行政院衛生署管制藥品管理局96年1月17日
    管檢字第0960000235號、96年5月4日管檢字第0960004239號
    鑑定書、法務部調查局96年1月15日調科壹字第09623004880
    號鑑定書等各項「被告以外之人於審判外之書面陳述」，亦
    未見被告及其辯護人就關此證據能力提出異議（見原審卷第
    87-88頁、第141-142頁）。兼以本院自形式察其作成、取得
    當時外部情況，亦俱無「任意性」或「信用性」違反而顯然
    不適當之情形，而均與刑事訴訟法第159條之5之規定相符。
    按諸首開說明，本院自應援引刑事訴訟法第159條之5規定資
    為傳聞證據排除例外之法律依據，即認上述各項「被告以外
    之人於審判外之書面陳述」，均有證據能力，而毋庸再依刑
    事訴訟法第159條之1至同法第159條之4等規定為個別性之斟
    酌。
三、關於卷附監聽譯文
    被告乙○○選任辯護人上訴理由略謂：依大法官釋字第 631
    號解釋通訊保障及監察法第5條第2項規定「前項通訊監察書
    ，偵查中由檢察官依司法警察機關聲請或依職權核發」，未
    要求通訊監察書原則上應由客觀、獨立行使職權之法官核發
    ，而使職司犯罪偵查之檢察官與司法警察機關，同時負責通
    訊監察書之聲請與核發，難謂為合理、正當之程序歸範，而
    與憲法第12條保障人民秘密通訊自由之意旨不符，應自本解
    釋公布之日起，至遲於96年 7月11日修正公布之通訊保障及
    監察法第 5條施行之日失其效力。本案偵查中未依法由法院
    核發通訊監察書即進行監聽，監聽所得之監聽譯文應無證據
    能力云云。惟按通訊保障及監察法第5條於96年7月11日修正
    公布，依該法第34條第 2項規定「本法修正條文自公布後五
    個月施行」，故在新法施行日之96年12月11日以前，仍應援
    用當時有效之舊法。查本案員警對被告甲○○所使用之0000
    000000 號行動電話，於95年11月23日、12月4日實施監聽錄
    音，已依法取得檢察官核發之通訊監察書，有臺灣基隆地方
    法院檢察署95年11月8日95年基檢玲慎聲監續字第 000367號
    通訊監察書一件（含通訊監察書電話附表）在卷（見原審卷
    第73至74頁）可稽。又依據該通訊監察書暨電話附表記載，
    監察對象為蔡某等人，實施監察之通訊號碼共計四支行動電
    話號碼（包含被告甲○○所使用之0000000000號行動電話）
    ，監察時間自95年11月10日上午10時起至95年12月 8日上午
    10時止，監察方法為監聽、錄音。當時通訊保障及監察法第
    5條尚未修正公布，而舊法第 5條第2項明定「文前項通訊監
    察書，偵查中由檢察官依司法警察機關聲請或依職權核發」
    ，是以本件實施監聽錄音既已依法取得檢察官核發通訊監察
    書，自難指為違法或違憲。是本案員警對被告所使用之上開
    行動電話實施監聽錄音，並未逾越授權實施監察之範圍，因
    監聽（原始證據）錄音所取得之（派生）證據（譯文），應
    有證據能力。查本案卷附相關監聽譯文，均為員警依據臺灣
    基隆地方法院檢察署95年度基檢玲慎聲監續字第000245號、
    第003672號通訊監察書所監聽側錄（參見原審卷第 71-74頁
    ）；且其各該監聽側錄時間，亦未逾越上揭通訊監察書所核
    准監聽之期間範圍，而與法律規定相符，是其自屬公務員依
    法定程序所取得之證據資料；尤以本院屢對被告宣讀或告以
    要旨，亦未見被告甲○○、乙○○或其辯護人就譯文內容之
    真實性有何爭執，按諸首開開說明，關此譯文「證據能力」
    之具備，當亦不殆贅言。是其自可採為認定被告有罪之基礎
    ，而為本案審判之適格證據。
四、關於卷附通聯紀錄暨通聯調閱查詢單
    被告乙○○選任辯護人固又指「本案卷附相關通聯紀錄暨通
    聯調閱查詢單俱屬公務員違法取得之證據而無證據能力」云
    云（原審卷第142頁）。惟查，司法警察依刑事訴訟法第229
    條、第230條、第231條及警察法第9條第3款規定，本有協助
    偵查犯罪之職權；至其相關通聯紀錄之調取，不過僅係司法
    警察本其職權以協助偵查犯罪手段之一種。又因此類偵查手
    段之侵害情節極其輕微，故其尚屬司法警察之固有職權，既
    不採所謂之「令狀主義」，亦毋須檢察官、法院事前許可或
    事後備查。尤以本案卷附通聯紀錄暨通聯調閱查詢單既係司
    法警察基於協助偵查犯罪（本案）之目的，本其職權而為調
    取，復未見曾經司法警察濫用他途，此均經本院核閱相關卷
    附資料無訛，則其自與「公務員依據法定程序而取得之證據
    資料」無殊，兼以相關通聯紀錄或通聯調閱查詢單均業經本
    院依刑事訴訟法第165條第1項規定，踐行證據調查之法定程
    序，向被告宣讀或告以要旨，即應認均具有證據能力。
貳、認定犯罪事實所憑之證據及理由
一、訊據上訴人即被告甲○○固不否認於95年11月23日晚上，在
    百福社區撞球場指示女友翁佳琪交付K他命毒品 50公克予乙
    ○○；於95年12月 4日曾打電話予乙○○，介紹乙○○前往
    三重交流道販賣毒品予友人高志豪，被告乙○○亦不否認曾
    接獲被告甲○○電話等情，惟被告二人均矢口否認有何販賣
    第三級毒品之犯行，被告甲○○辯稱：50公克毒品係伊與乙
    ○○合資購買的；95年12月 4日乙○○是否前往交易、交易
    是否成功，伊並不知情亦未過問；被告乙○○則辯稱：12月
    4 日伊並未前往三重交流道買賣毒品予高志豪，事後亦未回
    報予甲○○知悉云云。惟查：
  (一)被告甲○○、翁佳琪共同販賣K他命予乙○○部分
  1.被告甲○○與被告乙○○於基隆百福社區撞球場門口，由被
    告甲○○指示女友翁佳琪交付K他命 50公克予乙○○，並代
    為收取三萬元價金之事實，業據被告甲○○分別於偵查供稱
    ：95年11月23日伊確實有在基隆百福社區透過翁佳琪交他50
    公克K他命，同時向他收三萬元（偵字第493號卷一第48頁）
    ，於原審審理時供稱：伊確實有叫翁佳琪拿 50公克K他命，
    並以新台幣三萬元的代價，販賣給伊朋友乙○○等語明確（
    見原審卷第85頁），互核與證人翁佳琪迭次於偵查中證稱：
    伊知道阿偉要給阿得的東西就是 K他命，是阿偉叫伊拿給他
    的... 伊是依甲○○的交待去做，是甲○○在賣，伊只是幫
    忙拿而已，當時甲○○有說是 K他命... 當時知道甲○○在
    賣K它命等語（分見偵字第493號卷一第36頁），及證人乙○
    ○於偵查中證述：伊在95年11月23日晚上10時左右，伊用手
    機撥打甲○○電話，約在基隆市百福社區附近的撞球場以三
    萬元向他買50公克 K他命... 百福社區那次是翁佳琪交給伊
    的等語（同上偵卷第34至35頁）情節大致相符。復有證人乙
    ○○於95年11月23日晚間10時23分43秒，以其使用之000000
    0000行動電話撥打被告甲○○使用0000000000行動電話之通
    話譯文附卷足佐（同上偵卷第53至56頁、第115至118頁），
    被告甲○○、乙○○於檢察官訊問時亦均坦承該通聯譯文確
    實係彼等二人的相互間之對話無訛（同上偵卷第47、48頁）
    。而證人翁佳琪亦因與被告甲○○共同販賣第三級毒品，經
    本院以96年度上訴字第2860號判處有期徒刑二年十月在案，
    有判決書一件在卷可參，被告上揭自白核與事實相符，應堪
    採信。
  2.被告甲○○辯稱50公克愷他命係伊與被告乙○○合資購買云
    云，惟被告甲○○就二人如何出資？各分得多少數量等相關
    細節，先係於96年 1月9日偵查時供稱：K他命是伊與乙○○
    一起合資購買，先放在他那邊，三萬是陳某之前在94年底向
    伊借的（見偵字第493號卷一第46頁），於96年1月22日偵查
    中則稱：伊與乙○○集資是一人出一萬五千元... 乙○○於
    95年8、9月間，乙○○在乾哥哥「消風」的家裡借的，當時
    借三萬元（見同上偵卷第79至80頁），於原審訊問時改稱：
    伊與乙○○二人集資三萬元買 K他命50公克，但資金先由乙
    ○○出... 乙○○先給伊10公克，另40公克由乙○○取得（
    見原審卷第14頁），原審審理時又改以：是乙○○把錢交給
    翁佳琪，那一次是乙○○與翁佳琪合資向第三人買的（見原
    審卷第 158頁）；經上訴本院後又改稱：伊是中間介紹乙○
    ○跟買主「阿弟」認識的.. （見本院審判筆錄第2頁），所
    為供詞前後不一，已難盡信；且證人乙○○為警搜索後，隨
    即於95年12月23日所為之偵查筆錄中明確證述如何向被告甲
    ○○以三萬元購買 K他命50公克之始末，從未主張係與甲○
    ○合資；且於96年3月7日偵查中，經檢察官就事實二之部分
    詢問被告乙○○以「95年12月4日凌晨當天甲○○要你拿K他
    命過去，當時你有無K他命？」時，乙○○答以「有... K他
    命是伊在95年11月23日向甲○○買回來剩下的」；於本院審
    理時亦供稱：伊記得當初是伊要甲○○幫伊買的... 這三萬
    元伊都付給翁佳琪了，甲○○沒有付伊錢等語（見本院審判
    筆錄第 9頁），復足以證明被告甲○○所稱是合資購買一節
    ，係臨訟杜撰，委無足採。被告甲○○確有於前揭時地販賣
    第三級毒品予乙○○之情，已堪認定。
  (二)被告甲○○、乙○○共同販賣愷他命予高志豪部分：
  1.被告甲○○於95年12月 4日凌晨，以其使用之0000000000行
    動電話撥打被告乙○○使用之0000000000號行動電話，共同
    合意以3公克K他命三千六百元之代價、並推由乙○○前往約
    定地點販賣予高志豪之事實，業據證人高志豪於偵查中具結
    證稱：伊跟甲○○買過K他命...  95年12月在三重交流道附
    近的7-11交易，當時伊騎機車，伊跟他買三克三千多元...
    對方是開紅色喜美... 對方將窗戶搖下來，伊將三千多元交
    給對方，他將 K他命交給伊，當時那人應該不是甲○○，因
    為那部車不是他開的... 買回去有施用，伊確定是K他命...
    一開始是伊打電話給他向他買，他直接叫伊到三重交流道7-
    11等（見偵字第 493號卷二第96至97頁），於原審審理時證
    述：伊是打電話給甲○○，問他有沒有毒品，但他好像很忙
    ，也沒有辦法來，所以是請別人幫忙送來給伊... 後來確實
    有人送K他命毒品來給伊... 對方駕駛的車款伊已不記得...
    他只說對方會開一部紅色喜美的車子，接著就叫伊去三重交
    流道附近的7-11便利商店前等候等語（見原審卷第160至162
    頁）明確。且被告乙○○亦於偵查自白供稱：伊有幫甲○○
    賣K他命，95年11月間，他叫伊到三重交流道，以三公克K他
    命賣給他朋友三千六百元等語（見偵字第493號卷一第 35頁
    ）無訛，而被告甲○○於原審準備程序及審理時亦供稱：伊
    確實曾指示乙○○將K他命3克送到三重加油站，交給高志豪
    並收取三千六百元... 伊願意承認販賣三級毒品... 伊當初
    曾經具體指示乙○○將3公克K他命攜往現場以新台幣三千六
    百元之價格賣給高志豪（見原審卷第83- 84頁），伊只有請
    乙○○幫伊賣過這一次而已，監聽譯文確實是伊與乙○○當
    日的通話內容（見原審卷第156至157頁）等語明確。再觀諸
    被告甲○○於95年12月 4日凌晨4時47分24秒、同日凌晨4時
    51分26秒，以其使用0000000000號行動電話撥打被告乙○○
    使用之0000000000行動電話，該二通之通話內容為（甲○○
    為A，乙○○為B）
    4時47分24秒第一通：
      A：阿德，你到三重去。
      B：我現在已到臺北市了。
      A：你到三重去有一個加油站，我有一個朋友在那，你拿三
         克給他，收他三千六。
      B：我叫人家送好了，我這沒有散的。
      A：你自己賺啦。三千六耶。
      B：那你電話給我。
      A：好... 他是我的忠實客戶，一克都是一千二... 0918，
         哦，他打來了，你去7-11那邊等，阿德，你到三重交流
         道下那個7-11那等。
      B：好。
    4時51分26秒第二通
      A：你從三重下去直走就看得到7-11。
      B：他就在那嗎?
      A：對，我有跟他講你開一部紅色喜美，那他有戴一支眼鏡
         ，你跟他收三千六，你是用0.2的袋子嗎？
      B：對。
      A：你秤含袋重0.3給他就好了。
      B：這樣給他就好了？
      A：對。
      B：好。
    此有通話譯文附卷可佐（見偵字第493號卷二第 10頁），核
    與證人高志豪持用之0000000000行動電話與甲○○持用之00
    00000000行動門號，自95年12月4日凌晨 2時2分起至同日清
    晨5時2分止，亦有多筆互為撥接聯繫之通話紀錄（見偵字第
    493號偵查卷二第 25頁）相對照，益徵上開通話譯文之內容
    與被告二人自白共同販賣0.3公克K他命予高志豪之事實相吻
    合。
  2.被告乙○○嗣辯稱：伊並未依約前往交付毒品云云，其選任
    辯護人亦以「證人高志豪未能指認與其交易之人係乙○○，
    因此即有可能在同一時間同一地點，恰有其他毒品交易之毒
    販前往該地，而二人基於錯誤之認識，而完成交易毒品之行
    為」等語為其辯護。被告甲○○亦以乙○○是否有去、該次
    交易是否成功，因伊當時並不在場，伊不知情為辯。惟查：
  證人高志豪於偵查中及原審審理時，均已清楚一致的證述其
    如何依被告甲○○之指示前往約定地點，與紅色喜美之駕駛
    人交易毒品，且毒品之價額、重量均與約定內容一致之經過
    情形如前所述。雖其無法明確指認被告乙○○即為交付毒品
    之人，對於前來交付毒品之人究駕駛何種車款前來則不復記
    憶，然 K他命為屬毒品危害防制條例所列之第三級毒品，屬
    違禁物，政府查緝甚嚴，買賣雙方為避免於交易時遭查獲，
    多會言明買賣之價格及數量，於會面交易前，亦會事先提供
    鮮明、特定、令人一望即知之特徵供對方辨識，以便能快速
    完成買賣並離開現場，因而在快速交易及避免事後遭對方指
    認之心態下，買賣雙方未能清楚記憶對方容貌特徵，亦屬合
    情合理；又縱證人高志豪於原審證稱當日所見車款伊已不記
    得，應該是類似休旅車（CRV） 那一類型，而與被告乙○○
    所有之紅色喜美轎車有所齟齬，然衡諸證人為證言之時間距
    離案發當時已逾半年之久，且毒品交易時間係凌晨五時許，
    天色黑暗且路燈照明欠佳之狀況下，加以雙方停留時間短暫
    ，證人就與案情枝微末節部分之記憶模糊，以致於描述錯誤
    ，並無違常情，並不影響被告犯罪行為主要事實之認定。且
    證人高志豪與被告甲○○係朋友關係，彼此間並無故舊恩怨
    ，此亦為被告甲○○坦認在卷（見原審卷第81頁），證人高
    志豪自無甘冒偽證之重罪而陷被告入罪之理，其證詞應可採
    信。
  再者，被告甲○○於偵查中結證稱除被告乙○○外，伊並未
    另外交代其他第三人拿K他命給高志豪（見偵字第493號卷二
    第116頁、原審卷第 80頁），於本院審理時亦稱伊確實有打
    電話予乙○○，因朋友要買毒品，伊就介紹乙○○去（見本
    院審判筆錄第 4頁）等語，另被告乙○○亦自承有一部紅色
    喜美轎車，登記於姐姐陳淑敏名下，平日均由伊本人使用（
    見偵字第493號卷二第 114頁、原審卷第130頁、本院準備程
    序筆錄第 2頁）；再參酌被告乙○○使用之0000000000號行
    動電話於95年12月4日清晨4時47分、51分，其接通被告甲○
    ○來電時之受話基地台為臺北市○○區○○街及中正路，而
    對照監聽譯文內容第一通，被告乙○○告稱「我現在已到臺
    北市了」之情節相互符合；未幾，於同日清晨4時54分4秒、
    5時1分20秒，乙○○之行動電話發話及受話基地台位置，則
    改位於臺北縣三重市○○街456 號4樓及三重市○○街41號8
    樓，此均有通聯調閱查詢單附卷可稽（見原審卷第58至62頁
    ），亦顯示被告乙○○當時之活動方向確實係從臺北前往三
    重，而與甲○○要其前往三重市之指示恰巧相符。是以證人
    高志豪既於約定地點，見紅色車輛靠近並搖下車窗，進而快
    速自車窗進行交易成功，實難解為該次買賣僅是雙方基於錯
    誤之認識而為交易。
  3.按販賣愷他命等毒品之行為，本無一定之公定價格，是其各
    次買賣之價格，當亦各有差異，而或隨供需雙方之資力、關
    係之深淺、需求之數量、貨源之充裕與否、販賣者對於資金
    之需求如何即殷切與否，以及政府查緝之態度，進而為各種
    不同之風險評估，而為機動性之調整，是其價格標準，自非
    一成不變，且販賣者從各種「價差」或「量差」或係「純度
    」謀取利潤方式，或有差異，然其所圖利益之非法販賣行為
    目的，則屬相同，並無二致。因之，販賣利得，除經行為人
    （被告）坦承，或其價量至臻明確，確實難以究其原委。然
    按一般民眾普遍認知毒品之非法交易，向為政府查禁森嚴且
    重罰不寬貸，衡諸常情，倘非有利可圖絕無平白甘冒被重罰
    高度風險之理，從而，舉凡其有償交易，除足反證其確另基
    於某種非圖利本意之關係外，通常尚難因無法查悉其買進、
    賣出之差價，而諉無營利之意思，或阻卻販賣犯行之追訴（
    最高法院87年臺上字第3164號判決）；又販賣毒品之所謂販
    賣行為，係行為人基於營利之目的，而販入或賣出毒品而言
    。販賣毒品者，其主觀上須有營利之意圖，且客觀上有販賣
    之行為即足構成，至於實際上是否已經獲利則非所問。即於
    有償讓與他人之初，係基於營利之意思，並著手實施，而因
    故無法高於購入之原價出售，最後不得不以原價或低於原價
    讓與他人時，仍屬販賣行為。必也始終無營利之意思，縱以
    原價或低於原價有償讓與他人，方難謂為販賣行為，而僅得
    以轉讓罪論處（最高法院93年度臺上字第1651號判決足資參
    照）。茲以本案情節而論，被告乙○○於95年11月23日晚間
    10時23分43秒，以0000000000行動電話，致電被告甲○○使
    用之0000000000行動門號，被告甲○○首係一再強調「不能
    給你（乙○○）那麼多... 因為我覺得這樣我都沒有賺到錢
    」、「... 我現在在放哦，是 0.5要九百或一千，要是給下
    線是一包回我七百，現在已經沒有東西了，不要再給人家足
    的了啦，這樣我們會虧死啦，這樣我們該賺的沒有賺到還會
    虧到... 」、「我倆現在要以沒有東西的立場來做，這樣我
    們才會賺錢」、「我現在可以給你沒關係，一樣給你那個量
    ... 那我給你足克，而你再給他們足克，而你只賺那個過手
    一百元、二百元那要死喔。那如果我給你足克而你再給他們
    包的話，那是賺對半的，不是嗎」、「我跟你講再好的朋友
    要賺啦」、「我跟你講啦，再怎麼我們也是要賺，這是風險
    錢，我們又不是在做善事的」（偵字第 493號偵查卷一第53
    至56頁）；嗣被告甲○○於95年12月4日凌晨4時47分24秒，
    以0000000000號行動電話致電被告乙○○持用之0000000000
    行動電話，所強調者仍係「你（指乙○○）自己賺啦，3,60
    0元！ 【因乙○○本來回稱他沒有散的，要另叫他人送】」
    、「（甲○○）你跟他收3,600元，你是用0.2的袋子嗎？（
    乙○○）對。（甲○○）你秤含袋3給他就好了【意指含袋
    秤重3公克即可】」（見偵字第493號偵查卷二第10頁），則
    無論被告甲○○、證人翁佳琪共同販賣愷他命予證人乙○○
    ，抑或被告甲○○、乙○○共同販賣愷他命予證人高志豪，
    被告甲○○、乙○○藉此坐地起價，利用轉手買賣、從中賺
    取微量價差之主觀牟利意圖，均事甚顯明。據此，被告甲○
    ○、乙○○於販入、販出之間，顯仍存在相當之利潤可資賺
    取；因認本案無論是被告夥同證人翁佳琪販賣愷他命予證人
    乙○○，抑或被告甲○○、乙○○共同販賣愷他命予證人高
    志豪，被告甲○○、乙○○主觀上，當均有營利之意圖無疑
    。
  4.綜上，被告甲○○、乙○○於上開時、地，確曾以前揭方式
    共同販賣愷他命予證人高志豪等犯行，堪以認定，應依法論
    科。
參、論罪科刑部分
一、核被告甲○○、乙○○所為，均係犯毒品危害防制條例第4
    條第 3項之販賣第三級毒品罪。被告甲○○與翁佳琪、被告
    甲○○與被告乙○○間就前開犯行，各有犯意聯絡、行為分
    擔，應論以共同正犯。被告甲○○所為二起販賣第三級毒品
    罪，犯意各別，行為互殊，應予分論併罰。
二、原審據以論罪科刑，固非無見。惟：毒品危害防制條例並未
    處罰持有第三級毒品之行為，原審認被告二人持有第三級毒
    品之低度行為為販賣之高度行為所吸收（見原判決第35頁倒
    數3至5行、第36頁第6至9行），尚有未洽。被告甲○○、乙
    ○○否認犯罪，提起上訴，固無可取，惟原判決既有前開可
    議，自屬無可維持，應由本院撤銷改判。爰審酌被告甲○○
    、乙○○販賣愷他命予他人施用，使人沉迷毒癮而無法自拔
    ，輕則戕害身心，重則引發各種犯罪，對於社會治安之危害
    非輕，暨被告甲○○、乙○○之素行、生活狀況、智識程度
    、犯罪動機、目的、販賣及轉讓毒品之次數暨其數量，兼以
    所得利潤，犯後未能坦承犯行，態度非佳等一切情狀，分別
    量處如主文所示之刑，並就被告甲○○部分定其應執行刑。
    被告甲○○共同販賣毒品所得三萬元、三千六百元，被告乙
    ○○共同販賣毒品所得三千六百元，應依同條例第 19條第1
    項規定宣告連帶沒收，如全部或一部不能沒收時，以其財產
    抵償之。
據上論斷，應依刑事訴訟法第369條第1項前段、第364條、第299
條第1項前段，毒品危害防制條例第4條第3項、第19條第1項，刑
法第11條、第28條、第51條第5款，判決如主文。
本案經檢察官陳玉珍到庭執行職務
中    華    民    國    97    年    3     月    11    日
                  刑事第十庭審判長法  官  楊炳禎
                                  法  官  李春地
                                  法  官  朱光仁
以上正本證明與原本無異。
如不服本判決，應於收受送達後10日內向本院提出上訴書狀，其
未敘述上訴之理由者並得於提起上訴後10日內向本院補提理由書
（均須按他造當事人之人數附繕本）。
                                  書記官  王宜玲
中    華    民    國    97    年    4     月    7     日
附錄：本案論罪科刑法條全文
毒品危害防制條例第4條
製造、運輸、販賣第一級毒品者，處死刑或無期徒刑；處無期徒
刑者，得併科新臺幣1千萬元以下罰金。
製造、運輸、販賣第二級毒品者，處無期徒刑或 7年以上有期徒
刑，得併科新臺幣7百萬元以下罰金。
製造、運輸、販賣第三級毒品者，處 5年以上有期徒刑，得併科
新臺幣5百萬元以下罰金。
製造、運輸、販賣第四級毒品者，處 3年以上10年以下有期徒刑
，得併科新臺幣3百萬元以下罰金。
製造、運輸、販賣專供製造或施用毒品之器具者，處1年以上7年
以下有期徒刑，得併科新臺幣1百萬元以下罰金。
前五項之未遂犯罰之。


司法院資訊處製作；財團法人民間司法改革基金會備份。
